【裁判字號】    90,家抗,20
【裁判日期】    900118
【裁判案由】    聲明繼承
【裁判全文】
臺灣高等法院民事裁定  九十年度家抗字第二○號
      抗  告  人  甲○○
右抗告人聲明繼承事件，抗告人對於中華民國八十八年二月十一日臺灣臺北地方法院
所為八十七年度聲繼字第一四三號裁定提起抗告，本院裁定如左：
    主  文
抗告駁回。
抗告程序費用由抗告人負擔。
    理  由
一、抗告意旨略以：原法院既已受理本件聲明繼承，並裁定命抗告人提出親屬關係證
    明書，經抗告人函覆原法院，可就近向財團法人海峽交流基金會（下稱海基會）
    查驗，詎原法院於民國（下同）八十八年二月十一日以超過繼承年限為由，裁定
    駁回抗告人之聲明。既然已超過年限，當初即不應受理，況抗告人並非不提供相
    關資料，僅因欠缺手續即駁回聲明，且要求十日內提出抗告狀，而兩岸書信交流
    單程即需十二、三天，抗告人不服原裁定，亦無法於十日內向原法院提出抗告狀
    ，唯有拒絕於送達證書上簽名等語。
二、按提起抗告應於裁定送達後十日之不變期間內為之。又抗告法院認抗告為不合法
    或無理由者，應為駁回抗告之裁定，非訟事件法第二十八條、民事訴訟法第四百
    八十七條第一項前段、第四百九十二條第一項分別定有明文。
三、經查原法院於八十八年二月二十五日依臺灣地區與大陸地區人民關係條例第八條
    之規定，以北院義祥家八十七年聲繼字第一四三號函，囑託海基會代為送達原裁
    定正本，該會於八十八年三月十日以海惠（法）字第○二一二二號函檢送原裁
    定正本，並請抗告人在送達證書上填註日期並簽名後，將送達證書寄送該會，分
    別有原法院函稿及海基會書函附於原審卷可稽（請見原審卷第二二、二三頁）。
    抗告人於收受原裁定後，拒絕於送達證書上簽名並填註日期，有送達證書附於原
    審卷可證（請見原審卷第三五頁），惟按送達證書上簽名並填註日期，僅係證據
    方法之一，應送達之文書既已交由抗告人閱覽，其內容自為抗告人所知悉，雖予
    拒收，亦應認已有合法之送達。故本件雖無法於送達證書上得知實際之送達時間
    ，然從抗告人於八十八年八月八日發函海基會之信件內容：「．．．連續兩次要
    我呈親屬關係證明文件，我即來函講找海基會清查，他們不但不查，反而駁回聲
    請，這裡有問題．．．」，有信件及信封影本附於原審卷可證（請見原審卷第三
    四、三六頁），可知抗告人至少於八十八年八月八日已知悉原裁定之內容，依前
    揭意旨，應認已有合法之送達，抗告期間自翌日起算，並依法院訴訟當事人在途
    期間標準第三條之規定，扣除在途期間三十七日，抗告人遲至八十八年九月二十
    九日始行提起抗告（抗告人八十八年九月十日函於八十八年九月二十九日始送達
    原法院，有信封上之日期戳可證），已逾抗告期間，自應予以駁回。
四、爰依非訟事件法第二十八條、民事訴訟法第四百九十二條第一項、第九十五條、
    第七十八條，裁定如主文。
中      華      民      國      九十    年    一      月      十八      日
                              臺灣高等法院民事第十二庭
                                  審判長法  官  林  丁  寶
                                        法  官  蔡翁金  針
                                        法  官  林  恩  山
右正本係照原本作成。
如不服本裁定，應於收受送達後十日內向本院提出抗告狀，並應繳納抗告費新台幣四
十五元正。
中      華      民      國      九十    年    一      月      二十      日
                                        書記官  周  淑  靜


司法院資訊處製作；財團法人民間司法改革基金會備份。
